【裁判字號】    95,訴,1283
【裁判日期】    951116
【裁判案由】    毒品危害防制條例
【裁判全文】
臺灣彰化地方法院刑事判決              95年度訴字第1283號
公  訴  人  臺灣彰化地方法院檢察署檢察官
被      告  甲○○
上列被告因違反毒品危害防制條例案件，經檢察官提起公訴（95
年度毒偵字第2523號），及移送併辦（95年度毒偵字第4089號）
，於本院準備程序中，被告就被訴事實為有罪之陳述，經裁定改
行簡式審判程序，本院判決如下：
    主  文
甲○○施用第一級毒品，累犯，處有期徒刑壹年。扣案之海洛因
壹包（淨重零點零公克）沒收銷燬之，注射針筒壹支沒收。
    犯罪事實及理由
一、甲○○前因施用毒品案件，經送強制戒治後，於民國91年10
    月15日執行完畢釋放，並由臺灣彰化地方法院檢察署檢察官
    於91年11月12日以91年度戒毒偵字第955 號為不起訴處分確
    定；又因施用第一、二級毒品案件，經同署檢察官提起公訴
    ，並聲請強制戒治，其強制戒治部分因毒品危害防制條例修
    正而毋庸執行，其起訴部分則經本院以93年度訴字第90號，
    分別判處有期徒刑8 月、6 月，並定應執行刑為有期徒刑1
    年確定，業於94年3 月5 日執行完畢；再因施用第二級毒品
    案件，經本院以94年度易字第1175號判處有期徒刑6 月確定
    ，嗣入獄服刑，甫於95年5 月27日縮短刑期執行完畢。詎其
    仍未戒除毒癮，復因施用第一級毒品海洛因成癮，而基於反
    覆持續施用第一級毒品之犯意，自95年6 月15日起至95年10
    月8 日止，在其彰化縣社頭鄉○○村○○路133 巷12號等地
    ，以約1 日施用1 次之頻率，以將第一級毒品海洛因粉末置
    入注射針筒內加水後，再以針筒注射手臂血管之方式，施用
    第一級毒品海洛因多次。嗣於：(一)95年6 月19日15時40分許
    ，在彰化縣員林鎮○○里○○路○段及坡姜巷口，為警查獲
    ，並扣得第一級毒品海洛因1 包（淨重0.03公克）；(二)95
    年10月8 日14時30分許，在彰化縣社頭鄉○○村○○路○段
    662 號前，因另案通緝為警查獲，並扣得其所有供施打海洛
    因用之注射針筒1 支，始查悉上情。
二、按除被告所犯為死刑、無期徒刑、最輕本刑為3年以上有期
    徒刑之罪或高等法院管轄第1審案件者外，於前條第1項程序
    進行中，被告先就被訴事實為有罪之陳述時，審判長得告知
    被告簡式審判程序之旨，並聽取當事人、代理人、辯護人及
    輔佐人之意見後，裁定進行簡式審判程序；除簡式審判程序
    及簡易程序案件外，第1審應行合議審判，刑事訴訟法第273
    條之1 第1 項、第284 條之1 分別定有明文。本件被告甲○
    ○所涉係死刑、無期徒刑、最輕本刑為3 年以上有期徒刑之
    罪或高等法院管轄第1 審案件以外之罪，並於本院行準備程
    序時就被訴事實為有罪之陳述，本院合議庭依前揭規定，經
    評議結果，裁定改由受命法官獨任行簡式審判程序。
三、上開事實，業據被告甲○○於本院審理時坦承不諱，且被告
    獲案後，經警採集其尿液送驗結果，確呈嗎啡陽性反應，亦
    有詮昕科技股份有限公司濫用藥物尿液檢驗報告書附卷可稽
    ，又扣案之白色粉末1 包，經鑑驗結果，確含海洛因成份（
    淨重0.03公克），亦有法務部調查局鑑定通知書1 紙在卷可
    參，此外復有該海洛因1 包及注射針筒1 支扣案可資佐證，
    足徵被告之自白確與事實相符，本件事證明確，被告犯行應
    堪認定。
四、查刑法已於94年2 月2 日修正公布，刪除刑法第56條關於連
    續犯之規定，且自95年7 月1 日起施行。(1)按刪除連續犯規
    定之修正理由已有「至連續犯之規定廢除後，對於部分習慣
    犯，例如竊盜、吸毒等犯罪，是否會因適用數罪併罰而使刑
    罰過重產生不合理之現象一節，在實務運用上應可參考德、
    日等國之經驗，委由學界及實務以補充解釋之方式，發展接
    續犯之概念，對於合乎接續犯或包括的一罪之情形，認為構
    成單一之犯罪，以限縮數罪併罰之範圍，用以解決上述問題
    」之說明。(2)且按刑事法若干犯罪行為態樣，本質上原具有
    反覆、延續實行之特徵，立法時既予特別歸類，定為犯罪構
    成要件之行為要素，則行為人基於概括之犯意，在密切接近
    之一定時、地持續實行之複次行為，倘依社會通念，於客觀
    上認為符合一個反覆、延續性之行為觀念者，於刑法評價上
    ，即應僅成立一罪。學理上所稱「集合犯」之職業性、營業
    性或收集性等具有重複特質之犯罪均屬之，例如經營、從事
    業務、收集、販賣、製造、散布等行為概念者是，亦有最高
    法院95年度台上字第1079號判決意旨可資參照。(3)而毒品因
    有高度之成癮性及濫用性，施用毒品之行為本身，顯然具有
    反覆性及延續性之特徵，如將「持續多次施用毒品行為」評
    價為數罪，恐與刑罰過度評價禁止原則相悖。基此，本院認
    被告持續多次施用第一級毒品海洛因行為應僅成立「集合犯
    」之實質一罪，且施用毒品既屬集合犯之習慣犯的性質，被
    告雖於刑法修正前、後各有多次施用毒品行為，本院仍僅論
    以一罪（均屬集合犯之實質一罪）。
五、核被告所為，係犯毒品危害防制條例第10條第1 項之施用第
    一級毒品罪。被告持有第一級毒品之低度行為，應為其施用
    第一級毒品之高度行為吸收，不另論罪。又被告自95年6 月
    19日起至95年10月8 日止，所犯之施用第一級毒品海洛因之
    事實雖未據起訴，然該部分與公訴人起訴之犯罪事實，具有
    集合犯之實質一罪關係，應為起訴效力所及，本院自應併予
    審究。末查，被告前因施用第二級毒品案件，經本院以94年
    度易字第1175號判處有期徒刑6 月確定，嗣入獄服刑，甫於
    95年5 月27日縮短刑期執行完畢，有臺灣高等法院被告全國
    前案紀錄表、臺灣彰化地方法院檢察署刑案資料查註紀錄表
    各1 份在卷可憑，其於有期徒刑執行完畢後，5 年內故意再
    犯本件有期徒刑以上之罪，為累犯，應依刑法第47條第1 項
    之規定加重其刑。爰審酌被告有多項毒品前科紀錄，素行不
    佳，及其施用毒品之動機、目的、方法、不知珍惜身體、施
    用毒品之期間、所生危害，暨犯後坦承犯行之態度等一切情
    狀，量處如主文所示之刑。又扣案之海洛因1 包（淨重0.03
    公克），係屬第一級毒品，應依毒品危害防制條例第18條第
    1 項前段之規定沒收銷燬；另扣案之注射針筒1 支，係被告
    所有並供其施用海洛因之用，應依刑法第38條第1 項第2款
    併予宣告沒收。
六、應依刑事訴訟法第273 條之1 第1 項、第299 條第1 項前段
    、第310 條之2 、第454 條第1 項，毒品危害防制條例第10
    條第1 項、第18條第1 項前段，刑法第11條前段、第47條第
    1 項、第38條第1 項第2 款，判決如主文。
本案經檢察官張尹敏到庭執行職務。
中    華    民    國    95    年    11    月    16    日
                      刑事第二庭      法  官    郭麗萍
以上正本證明與原本無異。
如不服本判決，應於判決送達後10日內向本院提出上訴狀 (須附
繕本)。
中    華    民    國    95    年    11    月    17    日
                                      書記官    林怡吟
附錄本案論罪科刑法條全文：
毒品危害防制條例第10條
施用第一級毒品者，處 6 月以上 5 年以下有期徒刑。
施用第二級毒品者，處 3 年以下有期徒刑。
毒品危害防制條例第18條
查獲之第一、二級毒品及專供製造或施用第一、二級毒品之器具
，不問屬於犯人與否，均沒收銷燬之；查獲之第三、四級毒品及
製造或施用毒品之器具，無正當理由而擅自持有者，均沒入銷燬
之。但合於醫藥、研究或訓練之用者，得不予銷燬。
前項合於醫藥、研究或訓練用毒品或器具之管理辦法，由法務部
會同行政院衛生署定之。


司法院資訊處製作；財團法人民間司法改革基金會備份。
